臺灣高等法院刑事判決　　　　　　　　 93年度上訴字第602號
上　訴　人　臺灣臺北地方法院檢察署檢察官
上　訴　人
即　被　告　甲○○
選任辯護人　文　聞律師
　　　　　　鄭懷君律師
上　訴　人
即　被　告　乙○○
選任辯護人　文　聞律師
　　　　　　張振興律師
　　　　　　黃麗蓉律師
上列上訴人因被告貪污治罪條例等案件，不服臺灣臺北地方法院
89年度訴字第1377號，中華民國93年1月20日第一審判決（起訴
案號：臺灣臺北地方法院檢察署88年度偵字第12049號），提起
上訴，本院判決如下：
    主  文
原判決撤銷。
甲○○共同連續依據法令從事公務之人員，利用職務上之機會，
詐取財物，處有期徒刑玖年，褫奪公權柒年。所得財物新台幣貳
仟伍佰參拾萬貳仟柒佰壹拾肆元，應向甲○○、乙○○連帶追繳
發還被害人臺北市稅捐稽徵處，如全部或一部無法追繳時，以其
財產連帶抵償之。
乙○○與依據法令從事公務之人員，共同連續利用職務上之機會
詐取財物，處有期徒刑伍年，褫奪公權年。所得財物新台幣貳
仟伍佰參拾萬貳仟柒佰壹拾肆元，應向甲○○、乙○○連帶追繳
發還被害人臺北市稅捐稽徵處，如全部或一部無法追繳時，以其
財產連帶抵償之。
    事  實
一、甲○○自民國（下同）79年11月1日起（起訴書誤載為81年
    間起）至83年8月5日止擔任臺北市稅捐稽徵處中南分處（下
    稱中南分處）第19轄區助理稅務員，83年8月6日調至同分處
    第2轄區仍任助理稅務員迄84年8月1日辭職前往南非經商（
    嗣因當地治安及生活無法適應而回國，自88年1月30日起於
    臺北市稅捐稽徵處大安分處復職，至89年1月5日因本案羈押
    後遭停職逾時未申請復職而視同辭職止），任職期間負責轄
    區內各公司行號使用統一發票營業人申報、領用購票、營業
    人銷售額查核及營業稅申報、適用零稅率退稅申報案件之初
    審等業務，為依據法令從事公務之人員。蔡志修（本院通緝
    中）與甲○○係舊識，於81年初得知甲○○任職臺北市稅捐
    稽徵處即與之接洽，共謀以收購或虛設行號公司，再相互對
    開統一發票，製造虛假買賣，取得進、銷項憑證，利用稅捐
    機關適用營業稅法第七條（77年5月27日修正公布）外銷貨
    物零稅率之退稅作業審核程序漏洞，以「假出口，真退稅」
    之方式，向中南分處申請退稅，以詐領退稅款，甲○○認此
    計可行，又有厚利可圖，允以配合，二人基於意圖為自己不
    法所有之概括犯意聯絡，於81年1月間起至84年7月間止，其
    間蔡志修以甲○○提供中南分處轄區內已經解散但尚未註銷
    稅籍之挪亞貿易有限公司（負責人李美月，址設臺北市○○
    區○○街156號2樓，下稱挪亞公司）資料供渠等請領統一發
    票、並向不知情之翁月娥承購經營不善欲終止營業之啟林企
    業有限公司（原負責人為翁月娥、83年5月5日出資轉讓由蔡
    志修為負責人，址設臺北市○○區○○街79巷12號1樓，83
    年10月26日遷址中山區○○○路○段28號5樓之6，下稱啟林
    公司），另甲○○於82年10月底起委由有犯意聯絡任職於臺
    北市第一信用合作社營業部（下稱一信營業部）營業員之妻
    楊淑芬提供驗資金額與蔡志修籌設富創企業行（負責人蔡志
    修，82年11月8日設立，址設臺北市○○區○○街33號7樓之
    1 ，下稱富創行）、克魯格企業有限公司（負責人蔡志修，
    83 年3月30日設立，址設台北市○○區○○街33號5樓之3；
    83 年10月26日遷址臺北市○○區○○街2段11號2樓，惟稅
    籍並未辦理遷移，仍於中南分處第19轄區申報，下稱克魯格
    公司），及由蔡志修虛設泛非企業有限公司（負責人蔡志修
    ，82 年11月25日設立，址設臺北市大安區○○○路○段165
    號4樓，屬大安分處轄區；83年8月甲○○調至中南分處第2
    轄區後，蔡志修即於84年1月26日將之遷至臺北市中山區○
    ○○路○段28號5樓之6，改隸中南分處第2轄區，下稱泛非公
    司），並以與有犯意聯絡之蘇義德（原審通緝中），以其名
    義於84 年1月6日設立普托利企業有限公司（址設臺北市中
    山區○○○路○段28號5樓之6，屬中南分處第2轄區，下稱普
    托利公司），以前開富創行及5家公司名義，相互對開統一
    發票，製造虛偽銷貨紀錄（按因此部分相關資料已滅失，本
    院無從認定是否另涉違反稅捐稽徵法、商業會計法等犯行，
    詳理由六所述），分別於附表一所示之時間，在上址公司內
    ，填寫臺北市營業人銷售額與稅額申報書（即四０一表）及
    檢附代替海關出口證明之郵局包裹執據、營業人申報適用零
    稅率銷售額清單、統一發票明細表、進項憑證等資料，再向
    甲○○遞送申請退稅，甲○○係稅務助理員，有依據法規據
    實審核之義務，於受理後既明知蔡志修據以申請退稅之富創
    行、泛非公司、克魯格公司、啟林公司、普托利公司等（下
    稱五家行號、公司）均無實際營業行為及出口事實，部分公
    司尚屬籌設階段或非屬中南分處轄區，如附表一之各項申請
    案件均與退稅規定不符，及依據財政部84年1月25日台財稅
    第841603923號函釋：「營業人以郵政航空包裹或水陸包裹
    寄送貨物外銷，其郵包離岸價格未逾美金五千元或其等值者
    ，如未繕具出口報單辦理報關，准憑郵局掣發載有寄件人營
    利事業統一編號之『航空包裹執據』或『水陸包裹執據』做
    為申報外銷貨物營業稅適用零稅率之證明文件。」之規定，
    營業人若欲申請退稅而出口金額逾美金五千元者，必須檢具
    出口海關報單供稅捐機關審核，出口金額在美金五千元以下
    者，始得以郵局之國際航空掛號函件執據作為出口憑證，而
    蔡志修自84年1月間起據以申請退稅之案件為單筆銷售金額
    已逾美金五千元，且僅以郵局執據作為出口憑證，如附表一
    之普托利公司、泛非公司各項申請案件均與退稅規定不符，
    卻均因事前與蔡志修同謀，竟故意忽視，仍予初審通過，再
    利用臺北市稅捐處各分處每日辦理退稅案件數量龐大，承辦
    分處人力不足，股長級以上審核人員難以逐項審查之機會，
    轉陳直屬承辦股長及科室主管，使各級審核主管，誤認甲○
    ○所初核之前開案件，均係合法者，而陷於錯誤，予以批准
    核退如附表一所示稅款，計利用職務上之機會詐取新臺幣（
    下同）3千4百27萬8千3百97元（檢察官誤載為3千4百24萬9
    千23元）；上述款項於核准退稅後，經臺北市稅捐稽徵處簽
    發國庫支票給付，分由蔡志修、甲○○在一信營業部第00－
    0000000號帳戶（富創行）、彰化銀行股分有限公司（下稱
    彰化銀行）大安分行第00－000000號帳戶（泛非公司）、第
    00－000000號帳戶（克魯格公司）、松江分行第00－000000
    號帳戶（啟林公司）、松江分行第00－000000號帳戶（普托
    利公司）提示兌領；蔡志修所領部分退稅款並以前揭克魯格
    公司、啟林公司及本人名義轉匯入乙○○於一信營業部開立
    之富創行帳戶（帳號同前）內，計達8百97萬5千6百83元，
    乙○○再以其所保管富創行之存摺、印鑑章，將前開款項分
    散轉存於一信營業部甲○○（帳號：00－000000－0）、乙
    ○○（帳號：00－000000－0、00－000000－0）及乙○○於
    一信營業部開立蔡美英、李啟福、楊佳益、楊葉美智、張竹
    娟、楊文銘等人頭帳戶內（詳附表二）而朋分花用。嗣於87
    年9月間經挪亞公司負責人李美月發覺其公司業已申請解散
    登記停業中，惟仍因營業行為欠稅遭國稅局限制出境，經向
    臺北市政府政風處檢舉後，轉請法務部調查局臺北市調查處
    （下稱調查局）查處，始知上情。嗣經甲○○、乙○○在偵
    查中自白犯罪，並繳交全部犯罪所得。
二、案經調查局移送臺灣臺北地方法院檢察署檢察官偵查起訴。
    理  由
一、本件證人翁月娥、李美月、邱義雄、阮正雄、鄒慶昇、陳偉
    峰、蔡美英、楊佳益、楊葉美智、楊文銘等人在調查局或偵
    查中之陳述，係在刑事訴訟法92年9月1日修正施行以前，依
    刑事訴訟法施行法第7條之3但書之規定，有證據能力，至被
    告雖抗辯其在檢察官偵查中所為自白，係因在調查局遭受不
    當脅迫因恐懼之延續所為，應無證據能力云云，但查被告在
    調查局接受偵訊時，雖調查員間或有將蒐證資料丟到被告手
    中，或聲音較大，及其他不當之舉動，但偵查時有二位律師
    在場，且訊問頗為詳細，被告亦經一一詳為答覆，有筆錄可
    按，是當時被告顯難認仍有威脅存在，所為陳述，應有證據
    能力，合先敘明。
二、訊據被告甲○○對於右揭以收購、虛設公司、行號，互開統
    一發票，利用職務上之機會，以詐取適用零稅率案件退稅款
    之事實均供承不諱，被告乙○○則矢口否認有夥同被告甲○
    ○利用職務機會詐取退稅款之犯行，辯稱：至案發前伊均不
    知被告甲○○（其夫）利用職務上機會詐取退稅款之事，期
    間雖因入帳金額過大曾加詢問，但被告甲○○均告知係因投
    資電腦業所賺之錢，故伊即未再懷疑，被告甲○○亦不准伊
    再問有關之事，且當初在市調處之調查員有威嚇、脅迫、摔
    卷等不正方式，造成伊極大壓力，才配合調查員之預設立場
    云云。經查：
(一)被告甲○○為中南分處之助理稅務員，負責營業人銷售額查
    核及營業稅申報、適用零稅率退稅申報案件之初審等業務，
    為依據法令從事公務之人員，被告等收購、虛設公司、行號
    ，以互開統一發票製造虛偽進貨、銷售及出口，並據以向被
    告甲○○任職之中南分處申請退稅，利用職務上機會詐取財
    物等犯行，迭經被告甲○○於調查局詢問、偵查、原審及本
    院審理時均自白不諱外，並有被告乙○○於偵查中供承：退
    稅業務係由被告甲○○在辦理，富創行、克魯格公司設立時
    所支出之驗資費用係由伊向同事調借提供，退稅款經被告甲
    ○○將國庫支票交伊存入富創行，兌現後再存入伊在一信營
    業部及人頭戶帳戶內等語，並有證人啟林公司原負責人翁月
    娥、證人挪亞公司負責人李美月於調查局之證詞、證人中南
    分處承辦股長邱義雄、阮正雄於調查局詢問、偵查及原法院
    調查中證述詳實，證人中南分處股長鄒慶昇、主任陳偉峰就
    被告等以前開五家公司、行號詐領退稅款之金額、時間及退
    稅方式均於原法院調查時逐一解說明確；被告甲○○、乙○
    ○於一信營業部使用人頭帳戶以掩飾詐領退稅贓款，亦經證
    人蔡美英（乙○○之舅媽）、楊佳益（乙○○之弟）、楊葉
    美智（乙○○之母）、楊文銘（乙○○之兄）等人於調查局
    詢問、偵查中結證屬實，復有臺北市稅捐稽徵處91年7月10
    日北市稽政乙字第0916號函附被告甲○○人事資料、分層負
    責明細表（80年3月、84年6月版）、人員移交清冊、責任區
    工作分配表、臺北市政府政風處91年7月9日北市府秘字第09
    131108200號函附李美月檢舉案件查處資料、臺北市政府稅
    捐稽徵處中南分處91年9月30日北市稽中南甲字第091627538
    00函附前揭5家行號、公司退稅主檔各細項線上查詢、自動
    報繳年檔查詢作業、營業人退稅總額清單、營業稅稅籍歷史
    檔查詢作業、彰化銀行90年2月9日彰松江字第272號函附啟
    林公司、普托利公司設立開戶資料、交易明細、臺北市商業
    管理處91年7月12日北南後商1字第09160049300號函附富創
    行營利事業登記卷、臺北市政府函附克魯格公司、普托利公
    司、挪亞公司、泛非公司、啟林公司等公司登記案卷、一信
    營業部90年2月14日營市一信營字第2號函附被告蔡志修、甲
    ○○、乙○○及所使用人頭帳戶張竹娟、蔡美英、楊佳益、
    楊葉美智往來交易明細表、彰化商業銀行90年2月9日彰松江
    字第272號函附啟林公司、普托利公司設立開戶、往來交易
    明細帳、一信營業部收入傳票、存摺存款新開戶申請書（克
    魯格公司籌備處設立資金資料）、富創行、泛非、克魯格、
    啟林公司於彰化銀行活期存款明細分類帳、轉帳收入傳票、
    富創行資金流向表等在卷足稽。
(二)被告乙○○與甲○○係夫妻關係，對於被告甲○○任職中南
    分處為稅務助理員，負責轄區內營業人適用零稅率退稅申報
    案件之初審等業務，被告乙○○於偵查中供稱：其先生經手
    辦理退稅業務等語，顯非不知；被告乙○○於富創行、克魯
    格公司籌設時曾向其親友借款以供公司驗資，為被告乙○○
    於偵查中自承不諱，並有卷附一信營業部克魯格公司籌備處
    存摺存款新開戶申請書足按，富創行、克魯格公司設立後係
    供被告甲○○、蔡志修用以詐領退稅款，被告甲○○已供承
    明確，且被告乙○○於檢察官偵查中亦自白：伊知富創行、
    克魯格公司係人頭公司（即虛設行號）等語（見88偵字第12
    049號卷第50頁），且富創行之大小印章、銀行存摺等均由
    被告甲○○保管，於取得退稅之國庫支票後，即由被告甲○
    ○交由被告乙○○提領及轉存至人頭帳戶，為被告乙○○所
    不否認，人頭公司自無營業可言，被告乙○○應無誤認被告
    甲○○所交付兌領之國庫支票為投資富創行、克魯格公司之
    所得之理，被告乙○○自83年1月間至84年5月間止，分別多
    次將一信營業部富創行帳戶內之退稅款，分筆匯入附表二之
    人頭帳戶，亦有各該帳戶交易明細及匯款資料在卷足稽，被
    告乙○○此舉無非在掩飾巨額非法所得，被告乙○○於檢察
    官偵查中又自白：「在83年底我有叫他（按指甲○○）不要
    這樣做，他說他會收手」、「是因為我發現經手金額越來越
    大」、「蔡志修分得6成，我與甲○○分4成」等語，足徵被
    告乙○○自白甲○○所交付之國庫支票或撥入之現金係以虛
    設行號、公司所詐領之退稅款，所辯：案發前均不知情云云
    ，應係臨訟卸責之詞，被告甲○○陳稱：其均未將詐領退稅
    款之事告知被告乙○○云云，則為迴護之詞，均不足採信。
    被告甲○○之任意性自白與事實相符，本件事證明確，被告
    等犯行均堪認定，應依法論科。
三、按被告行為後，貪污治罪條例已於85年10月23日修正公布，
    同年月25日生效。被告所犯對於主管之事務直接圖利罪，修
    正後貪污治罪條例（新法）第6條第1項第4款法定刑併科罰
    金之數額，雖從修正前貪污治罪條例（舊法）所定新台幣一
    百萬元以下，大幅提高為新台幣三千萬元以下（新舊法條次
    相同）。惟新法第八條第2 項前段規定：「犯第4條至第6條
    之罪，在偵查中自白，如有所得並自動繳交全部所得財物者
    ，減輕其刑」，察其意旨，顯見犯該法第4條至第6條之罪而
    有所得者，除在偵查中自白外，尚須具備自動繳交全部所得
    財物之要件，始能依該項規定減輕其刑。又有期徒刑必減者
    ，其最高度及最低度應併減輕之。得減者，僅係得以減輕其
    刑。被告所犯對於主管之事務直接圖利罪，新法第6條第1項
    第4 款法定刑併科罰金之數額，雖較舊法為多，但適用新法
    第8 條第2項前段為必減其刑，適用舊法第8條則僅得減其刑
    ，適用新法處斷之最高度刑顯較適用舊法處斷之最高度刑為
    輕，綜合比較結果，自以適用新法對被告較為有利，應整體
    適用新法（最高法院87年度台非字第7 號判決參照）。被告
    甲○○擔任臺北市稅捐稽徵處中南分處助理稅務員，任職期
    間負責轄區內各公司行號使用統一發票營業人申報、領用購
    票、營業人銷售額查核及營業稅申報、適用零稅率退稅申報
    案件之初審等業務，為依據法令從事公務之人員。次按被告
    等行為後，貪污治罪條例第5條第1項於85年10月23日修正公
    布，同年月25日生效，第5條第1項第2款之法定刑由原處七
    年以上有期徒刑，得併科新臺幣二百萬元以下罰金，修正為
    處七年以上有期徒刑，得併科新台幣六千萬元以下罰金，但
    依修正後第8 條之規定，整體觀察，依上開說明比較結果，
    以修正後之法律對被告有利，自應適用修正後貪污治罪條例
    第5 條第1項第2款之利用職務上機會詐取財物罪處罰。核被
    告甲○○、乙○○所為，均係犯修正後貪污治罪條例第5條
    第1項第2款之利用職務上機會詐取財物罪。被告甲○○、乙
    ○○、與蔡志修就前開利用職務上機會詐取財物犯行，就普
    托利公司部分與蘇義德間有犯意聯絡及行為分擔，雖乙○○
    、蔡志修、蘇義德均無公務員身分，惟依貪污治罪條例第3
    條之規定，仍依該條例處罰，為共同正犯。被告等先後多次
    犯行，時間緊接，方法相同，觸犯構成要件相同之罪名，顯
    係基於概括犯意為之，為連續犯，應依連續犯之規定以一罪
    論，並加重其刑。公訴人於起訴書中就被告等犯罪時間僅認
    定自82年10月間起，惟依前開證據及說明被告等詐取財物之
    犯行係自81年1月間開始，被告等自81年1月間起至82年10月
    間止之犯行，為起訴書所未載，惟此部分犯行與已經起訴之
    事實有裁判上一罪之連續犯關係，為起訴效力之所及，本院
    自應一併予以審理。又被告甲○○、乙○○已於偵查中自白
    犯罪，貪污所得8百97萬5千6百83元購買臺北縣永和市○○
    路39巷38號14樓之房地（並登記在被告乙○○名下），於偵
    查中已經自動繳交，並經檢察官依法扣押中（價值1048萬元
    ），應適用85年10月23日修正後之貪污治罪條例第8條2項減
    輕其刑。按貪污治罪條例第8條第2項前段規定：犯第4條至
    第6條之罪，在偵查中自白，如有所得並自動繳交全部所得
    財物者，減輕其刑。而所謂「如有所得」，係針對「個別」
    被告之犯罪所得與同條例第10條「犯第4條至第6條之罪者，
    其所得財物，應予追繳」之應連帶追繳共犯所得無涉（最高
    法院93年度台上字第602號判決參照）。
四、原審據以論罪科刑，原非無見，惟查（一）被告甲○○被訴
    違背職務收受賄賂部分，原審認犯罪不能證明，但與有罪部
    分，公訴人在原審審理論告時已表示為有方法、結果之牽連
    關係，有審判筆錄可考，原審不為不另為無罪之諭知，而另
    諭知無罪，已有未合。（二）被告等在偵查中自白並繳交個
    別犯罪所得之全部，應依法減輕其刑，原判決認不能減輕，
    尚有未當。（三）蘇義德亦係本件共犯，原判決理由內未敘
    明為共犯，且未適用修正後之新法，亦有未洽。被告乙○○
    上訴意旨否認犯罪，檢察官上訴意旨指原判決認被告被訴違
    背職務收受賄賂部分判決無罪為不當，雖均無理由，但被告
    甲○○上訴意旨執上開（二）部分，檢察官上訴意旨另執上
    開（一）部分，指摘原判決不當，則為有理由，自應由本院
    將原判決予以撤銷改判。爰審酌被告甲○○為基層稅務人員
    ，主辦退稅業務，竟與不肖之徒，串謀虛設行號，利用職務
    上機會詐取退稅款，造成國庫損失，其罔顧公共利益，實辜
    負國家託付，有辱官箴，犯罪後坦承犯行，已有悔意，被告
    乙○○與其夫甲○○共同詐取退稅款，並為其掩飾犯罪所得
    贓款，犯罪後並無悔意，惟其係受夫之影響而犯罪，情節較
    輕及被告等之品行、智識程度等一切情狀，分別量處如主文
    第二項所示之刑，以資懲儆，並依修正後貪污治罪條例第17
    條之規定分別諭知宣告褫奪公權。末查，被告等犯罪所得3
    千4 百27萬8千3百97元，扣除已繳交之被告所得部分8百97
    萬5千6百83元後，餘應予連帶追繳發還臺北市稅捐稽徵處，
    如全部或一部無法追繳時，應以其財產連帶抵償之（司法院
    29年院字第2024號解釋、最高法院92年台上字第3917號判決
    參照）。
五、公訴意旨略以：被告甲○○自81年間起至83年7月止，擔任
    中南分處第19轄區稅務員，於83年8月調至同分處第2轄區，
    84年8月辭職後即前往南非經商，並取得該國護照，回國後
    自88年1月30日起於大安分處復職迄今，負責轄區內各公司
    行號營業稅申報、繳稅、補稅、退稅，及公司行號之設立、
    變更、註銷暨管理等業務，為依據法令從事公務之人員。1.
    緣中南分處轄區內之挪亞公司負責人李美月因計畫移民加拿
    大，而於82年2月1日自行向臺北市政府建設局申請解散，經
    該局於82年2月2日以建一字第713748號函通知准予解散，公
    文並副知中南分處，由甲○○簽辦存查，然李美月不諳法令
    ，並未於解散後向中南分處辦理稅籍註銷。適蔡志修要求甲
    ○○提供轄區內經營不善公司之資料，供其使用，甲○○因
    而違背職務提供挪亞公司之稅籍資料予蔡志修，蔡志修即以
    挪亞公司名義，繼續請領統一發票使用，並交付10萬元之賄
    款予甲○○收受。嗣蔡志修即陸續於甲○○任職之中南分處
    轄區內，虛偽設立富創行、泛非公司、克魯格公司，並於83
    年5月5日向案外人翁月娥承接啟林公司；另以蘇義德名義於
    84年1月6日設立普托利公司。蔡志修每設立一家公司，即交
    付5萬元之賄款予甲○○收受，要求甲○○多予關照，甲○
    ○則允諾並收受總計共25萬元之賄款。惟前揭公司均為虛設
    之空頭公司，實際並未有營業行為。2.蔡志修於取得挪亞公
    司稅籍資料及虛設前述5 家公司後，即與甲○○、蘇義德及
    甲○○之妻乙○○等人，共同基於利用甲○○職務上機會詐
    取財物之概括犯意，於82年10月間起，由蔡志修以前揭各公
    司間相互對開統一發票之方式，偽作進項與銷項憑證，並以
    代替海關出口證明之郵局包裹執據、臺北市營業人申報適用
    銷售額與稅額申報書、臺北市營業人申報適用零稅率銷售額
    清單等資料，以「假出口，真退稅」之方式，連續持向中南
    分處申請適用零稅率營業稅進項稅額，據以辦理退稅，並均
    親自送件至櫃臺由甲○○當面收件辦理，同時每次交付20萬
    元至70萬元不等之賄款予甲○○收受，因認被告甲○○涉犯
    貪污治罪條例第4條第1項第5款之違背職務收受賄賂罪云云
    。
(一)按犯罪事實應依證據認定之，無證據不得認定犯罪事實；被
    告或共犯之自白，不得作為有罪判決之唯一證據，仍應調查
    其他必要之證據，以察其是否與事實相符；不能證明被告犯
    罪或其行為不罰者，應諭知無罪之判決，刑事訴訟法第154
    條第2項、第156條第2項、第301條第1項分別定有明文；又
    刑事訴訟法上所謂認定犯罪事實之證據，係指足以認定被告
    確有犯罪行為之積極證據而言，該項證據自須適合於被告犯
    罪事實之認定，始得採為斷罪資料；且認定不利於被告之事
    實，須依積極證據，苟積極證據不足為不利於被告事實之認
    定時，即應為有利於被告之認定，更不必有何有利之證據；
    如未能發現相當證據，或證據不足以證明，自不能以推測或
    擬制之方法，以為裁判之基礎。分別有最高法院29年上字第
    3105號、30年上字第816號、40年臺上字第86號判例可資參
    照。
(二)本件公訴人認被告甲○○涉犯上開罪行，無非係以被告於調
    查局詢問時之自白為唯一論罪之依據。訊據被告甲○○堅決
    否認有違背職務收受賄賂犯行，辯稱：伊未收受蔡志修之賄
    款等語，經查，同案被告蔡志修於偵查中未到案，起訴後原
    法院傳拘無著，經通緝在案，有偵查筆錄及原法院通緝資料
    在卷足稽。公訴人起訴被告甲○○涉犯違背職務收受賄賂罪
    嫌，除被告甲○○於調查局自白外，未舉出其他證據足以為
    該自白之輔助證據，依前揭規定，被告唯一自白不得為被告
    有罪判決，且本院審理時公訴人又未舉出其他積極之證據或
    指出調查方法，以供本院調查，不能證明被告犯罪，惟公訴
    人指與有罪部分有牽連關係，爰不另為無罪之諭知。。
六、原法院審理時函請臺北市稅捐稽徵處提供81年至85年間轄區
    內富創行、泛非公司、克魯格公司、啟林公司、普托利公司
    等五家行號、公司申請適用零稅率填報之臺北市營業人銷售
    額與稅額申報書（即四０一表）、營業人申報適用零稅率銷
    售額清單、統一發票明細表及檢附海關出口證明或郵局包裹
    執據、進項憑證等資料（下稱本案重要證據資料），並附資
    料保管人名冊，以供審理，惟該處中南分處於91年9月30日
    以北市稽中南甲字第09162753800號函及91年10月14日北市
    稽中南甲字第09162916400號函覆以：「旨揭公司相關退稅
    資料係由承辦人員辦妥後存放於倉庫，唯於案發時檢調單位
    至本分處搜證即已查無該項相關資料。」、「有關81年至85
    年間零稅率退稅資料，據瞭解於甲○○案案發時，調查機關
    已查無該相關資料，因事隔時間已久，該期間資料之保管人
    及保管方式無明確資料可憑查復」等情，已無從追究其他犯
    罪，併予敘明。
據上論斷，應依刑事訴訟法第369條第1項前段、第364條、第299
條第1項前段，85年10月23日修正公布之貪污治罪條例第3條、第
5條第1項第2款、第8條第2項前段、第17條、刑法第11條前段、
第2條第1項前段、第28條、第56條、第37條第2項，判決如主文
。
本案經檢察官曾忠己到庭執行職務。
中　　華　　民　　國　　94　　年　　12　　月　 　7　　日
　　　　　　　　　刑事第二十三庭審判長法　官  尤豐彥
　　　　　　　　　　　　　　　　　　  法　官  趙功恆
　　　　　　　　　　　　　　　　　　  法　官  張明松
以上正本證明與原本無異。
如不服本判決，應於收受送達後十日內向本院提出上訴書狀，其
未敘述上訴之理由者並得於提起上訴後十日內向本院補提理由書
（均須按他造當事人之人數附繕本）。
                                      書記官  洪秋帆
中　　華　　民　　國　　94　　年　　12　　月　　7 　　日
附錄：本案論罪科刑法條全文
民國85年10月23日修正貪污治罪條例第5條
有左列行為之一者，處七年以上有期徒刑，得併科新臺幣六千萬
元以下罰金：
一、意圖得利，擅提或截留公款或違背法令收募稅捐或公債者。
二、利用職務上之機會，詐取財物者。
三、對於職務上之行為，要求期約或收受賄賂或其他不正利益者
    。
前項第一款及第二款之未遂犯罰之。
